【裁判字號】    95,交聲,32
【裁判日期】    950227
【裁判案由】    聲明異議
【裁判全文】
臺灣高雄地方法院刑事裁定              95年度交聲字第32號
原處分機關  高雄市政府
異  議  人  乙○○
上列受處分人因聲明異議案件，對於高雄市交通事件裁決中心94
年12月28日所為之處分（原處分：高市交裁警字第B02774號），
聲明異議，本院裁定如下：
    主  文
原處分撤銷。
乙○○汽車駕駛人，行經有燈光號誌管制之交岔路口闖紅燈，處
罰鍰新臺幣貳仟肆佰元，並記違規點數點。
    理  由
一、異議意旨略以：異議人乙○○於民國94年10月30日駕駛車牌
    號碼ZL-2383 號自用小客車，沿高雄市○○路南下行駛，至
    民益路口準備右轉時，交通號誌變為紅燈，當時有警員在其
    停車處前方以手勢指以「儘速通過」，其乃立即依指示前進
    ，惟嗣後竟因「佔用右轉專用車道，不服交警指揮右轉」、
    「闖紅燈北往南直行」為由，經高雄市政府警察局94年10月
    30日高市警交字第B0000000號舉發違反道路交通管理事件通
    知單舉發違規，經異議人陳述後，仍遭原處分機關以上開理
    由，依道路交通管理處罰條例第53條、第60條第2 項規定，
    於94年12月28日以高市府交裁字第裁32-B0000000 號違反交
    通管理事件裁決書裁處罰鍰新臺幣（下同）3,600 元，並依
    同條例第63條第1 項規定記違規點數4 點，本件裁決處分顯
    有違誤，爰依法聲明異議。
二、按汽車駕駛人，行經有燈光號誌管制之交岔路口闖紅燈者，
    處新臺幣（下同）1,800 元以上5,400 元以下罰鍰；汽車駕
    駛人，駕駛汽車有下列情形之一，而本章各條無處罰之規定
    者，處新臺幣900 元以上1,800 元以下罰鍰：一、不服從交
    通勤務警察或依法令執行交通指揮、稽查任務人員之指揮或
    稽查；汽車駕駛人有第60條第2 項第1 款者，除依原條款處
    罰鍰外，並予記違規點數1 點；有第53條情形者，除依原條
    款處罰鍰外，並予記違規點數3 點，道路交通管理處罰條例
    第53條、第60條第2 項第1 款、第63條第1 項第1 款、第3
    款分別定有明文。經查：
  (一)本件異議人於94年10月30日上午10時36分許駕駛車牌號碼ZL
    -2383 號自用小客車，沿高雄市○○路南下行駛，至民益路
    口準備右轉時，因紅燈而停車，經交通員警指揮後，即向前
    行駛等事實，為異議人所自承。此核以證人即舉發員警甲○
    ○到庭具結證稱：伊因見異議人當日佔用右轉車道而不右轉
    ，乃指示其右轉，惟異議人竟不依指示向前直行闖越紅燈，
    伊隨即當場照相舉證等語相符。再據員警庭呈之相片所示，
    異議人當日所駕ZL-2383 號自用小客車確實有未予右轉而直
    行闖越紅燈之情形，參以異議人亦自承伊當時準備右轉，可
    知異議人當日係在右轉車道上，經交通執勤員警指揮後，仍
    未予右轉而直行闖越紅燈無誤。異議人雖以當日交通警員係
    指示其「儘速通過」云云抗辯，惟當日異議人既因紅燈停止
    而占用右轉車道，交通勤務警員自無可能不指示其右轉而指
    示其直行闖越紅燈製造交岔路口混亂。而異議人到庭後，亦
    陳明伊不知當日是否占用右轉車道等語，亦可知異議人駕車
    行駛至上開違規處所時，並未注意其是否占用右轉車道，自
    無從理解交通員警指揮目的，而有誤認員警指揮手勢之情形
    。參以上開違規相片中，直行闖越紅燈之違規車輛，僅異議
    人所駕車輛，別無其他車輛，可知當日同在右轉車道之其他
    車輛亦無誤認員警指揮手勢之情形，自難認為員警指揮不明
    ，則異議人駕車行經有燈光號誌管誌之交岔路口闖紅燈及未
    服從交通勤務警察之指揮之事實，應堪認定。
  (二)異議人雖另以伊並無違規故意，不應受罰等語抗辯，惟違反
    行政法上義務之行為以出故意或過失者，始予處罰，此觀行
    政罰法第7 條自明，並非無違規之故意即不予處罰。而本件
    異議人違規時，係於交通員警指揮之後，已如上述，固不能
    認異議人有明知員警執勤仍予違規之故意；惟異議人不知其
    占用右轉車道，而未予右轉，且未注意員警指揮右轉之手勢
    ，逕予直行，尚有過失，自無不予處罰之情形。
  (三)再按一行為違反數個行政法上義務規定而應處罰鍰者，依法
    定罰鍰額最高之規定裁處。但裁處之額度，不得低於各該規
    定之罰鍰最低額。前項違反行政法上義務行為，除應處罰鍰
    外，另有沒入或其他種類行政罰之處罰者，得依該規定併為
    裁處。但其處罰種類相同，如從一重處罰已足以達成行政目
    的者，不得重複裁處，行政罰法第24條亦有明文。本件異議
    人駕車行經有燈光號誌管誌之交岔路口闖紅燈及未服從交通
    勤務警察之指揮所為，核係一行為違反道路交通管理處罰條
    例第53條第1 項、第60條第2 項第1 款之規定，應依法定罰
    鍰額最高之該條例第53條第1 項裁處，且就違規計點部分，
    因其處罰種類相同，從一重處罰已足以達成行政目的，亦應
    從一重之同條例第63條第1 項第3 款規定裁處，不得重複裁
    處。
四、綜上所述，受處分人確有駕車行經有燈光號誌管制之交岔路
    口闖紅燈並不服從交通勤務警察指揮之情形，應從一法定罰
    鍰額最高之道路交通處罰條例第53條第1 項、第63條第1項
    第3 款規定裁處。惟就違規計點部分，應依同條例第63 條
    第1 項第3 款規定，除依原條款處罰鍰外，記違規點數3點
    。然原處分機關併記其違規點數4 點，有重複裁處之情形，
    與法尚有未合，故異議人以無違規行為不應受罰為由聲明異
    議，雖無理由，然原處分機關之前開處分既有不當之處，本
    院自應撤銷原處分，並斟酌異議人闖越紅燈所生危害及其違
    規情節係誤認指揮手勢，及參考違反道路交通管理事件統一
    裁罰基準表所定裁罰基準等情狀，依道路交通管理處罰條例
    第53條、第63條第1 項第3 款及行政罰法第24條規定，諭知
    異議人如主文第2 項所示之處罰，以期適法。
五、據上論斷，爰依道路交通案件處理法第20條，裁定如主文。
中    華    民    國    95    年    2     月    27    日
                      交通法庭  法  官  蔡廣昇
以上正本證明與原本無異。
如不服本裁定，應於收受送達後5 日內向本院提出抗告狀。
中    華    民    國    95    年    2     月    27    日
                                書記官  周祺雯


司法院資訊處製作；財團法人民間司法改革基金會備份。
